臺灣臺中地方法院刑事判決　　　　　　　　　　　　　九十一年度易字第七二四號
　　公　訴　人　台灣台中地方法院檢察署檢察官
　　被　　　告　丁○○
　　選任辯護人　陳武璋律師
右列被告因傷害等案件，經檢察官提起公訴（九十年度偵字第二一五一一號），本院
判決如左：
    主  文
丁○○被訴傷害部分無罪，被訴毀損部分不受理。
    理  由
一、公訴意旨如後附起訴書所載。
二、被訴傷害部分：
    (一)按犯罪事實應依證據認定之，無證據不得推定其犯罪事實，又不能證明被告犯
      罪者，應諭知無罪之判決。刑事訴訟法第一百五十四條、第三百零一條第一項
      分別定有明文。另告訴人之告訴，係以使被告受刑事訴追為目的，是其陳述是
      否與事實相符，仍應調查其他事實以資審認，始得為不利被告之認定，最高法
      院五十二年台上字第一三００號著有判例可資參照。
    (二)本件公訴人認被告持滅火器鋼筒毆打告訴人丙○○頭部，無非係以告訴人之指
      訴，其所提出之驗傷單，及其女兒甲○○之證述為其依據；然訊之被告丁○○
      ，固坦承於九十年四月十二日凌晨一時三十分許，邀同友人乙○○，至台中市
      ○○路一七二號告訴人住處，向告訴人之夫討債，因屋內之人拒不開門，憤而
      持置放於樓梯間之滅火器噴灑告訴人住處鐵門之事實，惟堅詞否認有持滅火器
      鋼筒毆打告訴人之行為，辯稱：伊噴灑滅火器後，仍未獲理會，乃下樓準備離
      去，詎走到樓下即遭數人圍毆等語。
    (三)經查，告訴人經本院數次合法傳喚均不到庭，經拘提亦無獲，此有送達證書
      數紙及司法警察拘提報告書二紙附卷可稽；本院審閱其於九十年五月十一日在
      警訊中稱：「他們二人（指被告及乙○○）於晚上至家門口撞門，口喊著我先
      生的名字，要找我先生，因我先生未在家，只有我與小孩在家，不敢開門，直
      至對方說要放火才打開門，門一開，他們就持滅火器噴向我了」（參一八二一
      ○號偵卷第十六頁），並未提到被告以滅火器鋼筒毆打伊頭部，故警察於同日
      所製作之職務報告書，亦僅載及「乙○○等二人拿滅火器朝門口噴灑，致許女
      受傷，今檢具驗傷單提出告訴」（參前偵卷第十九頁），未載被告曾以滅火器
      鋼筒毆打告訴人頭部，而按一般人遭滅火器鋼筒毆打頭部之疼痛及所受之傷害
      應較遭滅火器粉末噴灑深且重，是以告訴人當時果遭被告持滅火器鋼筒毆打頭
      部，應無於報警之陳述中就輕捨重之理，告訴人頭部若遭被告以滅器鋼筒毆
      擊，除腦震盪外，頭部必有鈍器傷，其他部位則不會有傷，惟其所提出之驗傷
      單卻載：「腦震盪、左眼角膜傷害、左前臂皮下瘀血、左手臂擦傷」等字，顯
      見僅憑驗傷單尚無法判斷告訴人之傷是如何造成的，案發當天到現場處理之
      警員戊○○、己○○稱：「那天民眾很多在場，丁○○或另一個已經被民眾圍
      毆，一個已被民眾打後跑到對面丸九超市，簡警員制止圍毆的人，盧警員去看
      現場，告訴人在現場說被告拿滅火器噴她們，但是我們當時沒看到告訴人身上
      有被滅火器噴過的粉末，告訴人當時也沒有提到被毆打的事情，也沒看到她身
      上有傷痕，盧警員看到樓梯間很亂就先拍照，並按門鈴請屋內的人開門，進去
      看的結果，認為滅火器不是進入噴灑而是外面門縫噴進去的」（參本院九十一
      年四月十六日訊問筆錄），又告訴人於九十年十二月十九日所提出之告訴狀中
      ，附有門外被噴灑滅火器粉末情形之照片五張（參本案偵卷第十四～第十六頁
      ），可知其對當天被害之情形有拍照為證，是其果於開門後，遭被告持滅火器
      噴灑，其屋內及身上之滅火器粉末應該很多（與門外一般），其應無不一併拍
      照存證之理，故可信告訴人於被告離開前，並未開門，且被告在門外噴完滅火
      器粉末後，未獲理會，即自行下樓，甲○○經本院合法傳喚亦不到庭，此有
      送達證書在卷可佐，而其於檢察官偵訊中稱：「被告在外面吵鬧說不出來就要
      燒房子，並且用滅火器噴灑，我看見滅火器飄進來的煙，並且聽到他拿滅火器
      敲門的聲音，我告訴媽媽，媽媽才開門，她就對我媽媽噴滅火器，因為煙很大
      ，我在照顧小孩所以毆打過程我沒有看到」（參本案偵卷第二七頁），今本院
      認為被告未經告訴人開門即自行下樓（詳所述），是以甲○○稱被告拿滅火
      器噴灑告訴人之詞已不足採，而被告有無拿滅火器鋼筒毆打告訴人，甲○○既
      稱未看見，故公訴人以其證明被告毆打告訴人即有未當。綜上所述，本院認被
      告所辯為真，堪以採信，依右揭判例意旨，非能僅憑告訴人之說詞，遽認被告
      有傷害伊之行為。此外，復查無任何積極證據足資證明被告有何公訴人所指之
      傷害犯行，依右揭條文規定，此部分自應為被告無罪之諭知。
三、被訴毀損部分：
    (一)按刑法第三百五十四條之毀損罪，依同法第三百五十七條規定，須告訴乃論；
      又告訴乃論之罪，其告訴應自得為告訴之人知悉犯人之時起，於六個月內為之
      ，若逾告訴期間始提出告訴者，應諭知不受理之判決，刑事訴訟法第二百三十
      七條第一項、第三百零三條第三款定有明文。
    (二)告訴人於案發後，九十年五月十一日首次到警察局製作筆錄時，僅表示要對被
      告提出傷害告訴（參一八二一○號偵卷第十六頁背面），九十年十一月十二日
      在檢察官偵訊中，亦未表示要對被告提出毀損部分之告訴（參一八二一○號偵
      卷第四六頁），迄九十年十二月十九日，在檢察官第二次偵訊中，方提出告訴
      毀損之狀紙（參本案偵卷第十一頁），今告訴人於九十年四月十二日案發時，
      即知係被告噴灑滅火器，卻遲至九十年十二月十九日方提出毀損告訴，已逾六
      個月之告訴期間甚明，依右揭條文規定，此部分自應為不受理之諭知。
據上論斷，應依刑事訴訟法第三百零一條第一項、第三百零三條第三款，判決如主文
中      華      民      國    九十一    年      七      月    二十三    日
                  法  官  李  秋  娟
右正本證明與原本無異。
如不服本判決，應於判決送達後十日內向本院提出上訴狀，上訴於臺灣高等法院臺中
分院( 須附繕本 )。
                                        書記官
中      華      民      國    九十一    年      七      月    二十三    日
